臺灣屏東地方法院刑事判決　　　　　　　94年度交易字第68號
公　訴　人　臺灣屏東地方法院檢察署檢察官
被　　　告　丙○○
上列被告因過失傷害案件，經檢察官提起公訴（94年度偵字第86
4 號），本院判決如下：
    主  文
丙○○因過失傷害人，處拘役肆拾日，如易科罰金，以佰元折
算壹日。
    事  實
一、丙○○於民國93年9 月4 日15時30分許，駕駛車牌號碼VP-
    8405號自小客車，沿屏東縣屏東市○○路由西往東方向行駛
    ，途經自由路與復興路之設有機慢車兩段左轉標誌交岔路口
    時，本應注意車前狀況，並隨時採取必要之安全措施，而當
    時天候晴，日間自然光線，路面乾燥、無缺陷、亦無障礙物
    ，視距良好，依當時情形並無不能注意之情事，竟疏未注意
    車前狀況，採取必要之安全措施，適有甲○○騎乘車牌號碼
    PIN-115 號重型機車，原沿自由路由東往西方向前進，本應
    注意機慢車兩段左轉標誌用以告示左轉機器腳踏車或慢車駕
    駛人應遵照號誌指示，在號誌顯示允許直行時先行駛至右前
    方路口之左轉待轉區等待左轉，俟該方向號誌顯示允許直行
    後，再行續駛，以兩段方式完成左轉之規定，而依當時情形
    並無不能注意之情事，詎竟疏未以兩段方式左轉，而貿然在
    該路口直接左轉，丙○○通過該路口時為免遭紅燈阻擋亦未
    注意車前狀況，因而閃避不及，追撞甲○○所騎之機車右後
    方，致甲○○人車倒地受有右股骨幹粉碎性骨折之傷害。
二、案經甲○○訴請臺灣屏東地方法院檢察署檢察官偵查起訴。
    理  由
一、按被告以外之人於審判外之陳述，雖不符刑事訴訟法第159
    條之1 至第159 條之4 之規定，而經當事人於審判程序同意
    作為證據，法院審酌該言詞陳述或書面陳述作成時之情況，
    認為適當者，亦得為證據，刑事訴訟法第159 條之5 第1 項
    定有明文，查卷附之國仁醫院診斷證明書、臺灣省高屏澎區
    車輛行車事故鑑定委員會鑑定意見書、屏東縣警察局道路交
    通事故初步分析研判表、道路交通事故現場圖、道路交通事
    故調查報告表(一)、(二)、臺灣省車輛行車事故覆議鑑定委員會
    覆議意見書各1 份，雖均係被告以外之人於審判外所為之書
    面陳述，屬於傳聞證據，然被告丙○○及檢察官均同意作為
    證據，且本院審酌該書面陳述作成之情況，未見有何不適當
    之情形，故依刑事訴訟法第159 條之5 第1 項之規定，得為
    證據，合先敘明。
二、訊據被告丙○○固坦承駕駛上開自小客車，於上揭時、地與
    告訴人甲○○所騎乘之機車發生追撞，並因而導致告訴人受
    傷之事實不諱，惟矢口否認有過失傷害犯行，辯稱：當時伊
    是綠燈直行，係告訴人自與其同向停在該路口欲左轉之車輛
    後方衝出，且未兩段式左轉，才造成本件車禍，伊沒有過失
    云云。經查：
  (一)告訴人甲○○騎乘上開機車於上揭時、地因未依規定以兩段
    方式左轉，而遭被告丙○○駕車追撞，致受有右股骨幹粉碎
    性骨折之傷害之事實，業據被告供承明確，核與證人即告訴
    人甲○○及證人即與告訴人同行之乙○○於本院審理時結證
    稱明確，並有國仁醫院診斷證明書、屏東縣警察局道路交通
    事故初步分析研判表、道路交通事故現場圖、道路交通事故
    調查報告表(一)、(二)各1 紙及現場照片12幀在卷足憑。
  (二)又告訴人甲○○所騎乘之機車係向左倒在道路上，車頭朝東
    方，該車之刮地痕起點係位於與告訴人行向之對向車道距雙
    黃實線3.7 公尺之枕木紋行人穿越道線上，且該刮地痕係由
    西南向往東北向，長10.5公尺等情，有道路交通事故現場圖
    （見發查卷第23頁）在卷足憑；另被告丙○○所駕車輛之車
    損狀況為左前車燈上之引擎鈑金及左前方保險桿凹陷、右前
    車燈上之引擎鈑金突起，而告訴人所騎機車之車損狀況則為
    右側車身毀損、右後方之排氣管翹起等情，亦有車損照片（
    見發查卷第27頁至第31頁）附卷可稽，再證人甲○○於本院
    審理時結證稱：伊轉過去要直行之際，被告才開過來撞到伊
    車子的後方等語（見本院卷第36頁反面），證人乙○○於本
    院審理時結證稱：伊看到被告從甲○○右後側撞上來，甲○○已經快整個轉過去，是在來向車道上被撞，當時是綠燈車
    子都一直過，路口應該有淨空等語（見本院卷第37頁反面、
    第38頁正面、第39頁正面），且被告於本院審理時供稱：伊
    開到路口時是綠燈，伊覺得快紅燈了，伊怕減速會來不及通
    過路口，伊沒有看到告訴人等語（見本院卷第37頁反面、第
    40頁正面），是被告係以其所駕之車輛前方追撞告訴人所騎
    機車之右後方，而本件肇事兩車之撞擊點，應在告訴人所騎
    乘之機車刮地痕起點附近，即在自由路由西往東方向通過該
    路口中心點後之枕木紋行人穿越道線之位置，堪認告訴人甫
    於該路口左轉即先行至本件肇事兩車之撞擊點，旋因被告未
    見告訴人在該路口直接左轉而遭被告駕車自右後方追撞。至
    被告雖辯稱告訴人自與其同向停在該路口欲左轉之車輛後方
    衝出，伊始撞上告訴人云云，惟證人乙○○於本院審理時結
    證稱：當時是綠燈，車子都一直過，路口應該有淨空等語（
    見本院卷第39頁正面），足證本件道路交通事故發生前，該
    路口中心並無車輛待左轉，被告所辯顯無足採。
  (三)按汽車行駛時，駕駛人應注意車前狀況，並隨時採取必要之
    安全措施，道路交通安全規則第94條第3 項定有明文，被告
    丙○○駕車自應注意上述道路交通安全規定並遵守，而依當
    時狀況，又無不能注意之情事，詎仍疏未注意，經過上開路
    口時因未注意車前狀況而未見告訴人甲○○在該路口直接左
    轉，以致肇事，被告之駕駛行為顯有過失；且告訴人因本件
    道路交通事故受有上述傷害，與被告之過失行為間並有相當
    因果關係；雖告訴人未依規定在該路口以兩段方式左轉，與
    道路交通安全規則第99條之規定有違，致發生本件道路交通
    事故，亦有過失，然仍不能因此而解免被告之罪責。再本件
    道路交通事故前經檢察官送請臺灣省車輛行車事故覆議鑑定
    委員會鑑定，結果認「丙○○駕駛自小客車，行經行車管制
    號誌交岔路口，未充分注意車前狀況，為肇事次因」，亦有
    臺灣省車輛行車事故覆議鑑定委員會府覆議字第9410136 號
    覆議意見書（見偵查卷第15頁以下）附卷可稽，與本院認定
    之事實相符，益足證被告確有過失，本件事證明確，被告犯
    行應堪認定。至臺灣省高屏澎區車輛行車事故鑑定委員會高
    屏澎鑑字第931786號鑑定意見書雖認被告駕車無肇事因素云
    云，惟被告就本件道路交通事故有未注意車前狀況之過失，
    已如前述，且該鑑定意見以被告所稱告訴人由待轉車後騎出
    作左轉為佐證資料，然本件道路交通事故發生前，該路口中
    心並無車輛待左轉，亦如前述，則該鑑定意見所憑據之事實
    已有所不合，尚難以該鑑定意見採為對被告有利認定之依據
    ，併此敘明。
三、核被告丙○○所為，係犯刑法第284 條第1 項前段之過失傷
    害罪。爰審酌被告雖否認犯行，且迄今尚未與告訴人甲○○
    達成和解，惟告訴人過失之程度較被告重，另告訴人所受傷
    害之程度非輕，及被告犯罪之動機、目的、手段等一切情狀
    ，量處如主文所示之刑，並諭知易科罰金之折算標準，以資
    懲儆。
據上論斷，應依刑事訴訟法第299 條第1 項前段，刑法第284 條
第1 項前段、第41條第1 項前段，罰金罰鍰提高標準條例第1 條
前段、第2 條，判決如主文。
本案經檢察官葉容芳到庭執行職務。
中　　華　　民　　國　　94　　年　　10　　月　　25　　日
                    交通法庭    審判長法  官   石家禎
                                      法  官   李宜娟
                                      法  官   林家聖
以上正本證明與原本無異。
如不服本判決應於收受本判決送達後10日內向本院提出上訴書狀
，其未敘述上訴理由者，並得於提起上訴後10日內向本院補提理
由書狀（均須按他造當事人之人數附繕本）「切勿逕送上級法院
」
                                書記官  莊正彬
中　　華　　民　　國　　94　　年　　10　　月　　25　　日
附錄本判決論罪之法條：
刑法287條第1項前段
因過失傷害人者，處六月以下有期徒刑、拘役或五百元以下罰金。
